臺灣高等法院民事裁定　　　　　　　　 100年度抗字第1779號
抗　告　人　陳秀琴
抗告人因與相對人陳素英間返還買賣價金假扣押事件，對於中華
民國100年11月23日臺灣板橋地方法院100年度全字第276號所為
裁定提起抗告，本院裁定如下：
    主  文
抗告駁回。
抗告訴訟費用由抗告人負擔。
    理  由
一、聲請及抗告意旨略以：抗告人於民國95年間，經東森房屋仲
    介公司向相對人購買坐落新北市○○區○○路131號4樓房屋
    ，嗣抗告人發現上開房屋為海砂屋，乃解除兩造間房屋買賣
    契約，爰向原法院起訴請求返還買賣價金450萬元，並經原
    法院以100年度訴字第2424號受理在案，因抗告人於起訴前
    即已多次與相對人連繫，在證據確鑿情形下，相對人皆無根
    據否認，消極不同意依不動產買賣契約內容解除契約，並返
    還上開價金，且抗告人於99年間聲請新北市林口區調解委員
    會調解未果，抗告人深恐相對人於得知抗告人起訴後隱匿或
    移轉其所有財產，以逃避責任而有脫產之虞，爰依民事訴訟
    法第525條、第526條規定聲請假扣押，詎遭原法院裁定駁回
    ，為此提起抗告云云。
二、原裁定以：抗告人並未能提出能即時調查之證據，以釋明相
    對人有何日後不能強制執行或甚強制執行之虞之假扣押原因
    存在。依民事訴訟法第526條第2項規定，自不能逕以擔保取
    代釋明之欠缺，是其聲請不應准許等語。
三、按債權人就金錢請求或得易為金錢請求之請求，欲保全強制
    執行，得聲請假扣押。而請求及假扣押之原因應釋明之，民
    事訴訟法第522條第1項、第526條第1項分別定有明文。查現
    行民事訴訟法第526條第2項修正理由為「依原第2項規定，
    債權人得供擔保以代釋明，惟債權人聲請假扣押，應使法院
    信其請求及假扣押之原因大致為正當，故仍應盡其釋明責任
    。然其釋明如有不足，為補強計，於債權人陳明就債務人可
    能遭受之損害願供擔保並足以補釋明之不足，或於法院認以
    供擔保可補釋明之不足並為適當時，法院均可斟酌情形定相
    當之擔保，命債權人供擔保後為假扣押，爰修正第2項。」
    等語，是依民事訴訟法第526條第2項規定，關於假扣押之原
    因，應由債權人提出可使法院信其主張為真實之證據，以釋
    明之；尚難逕以擔保取代釋明之欠缺。又所謂假扣押之原因
    ，依同法第523條第1項規定，係指日後有不能強制執行或甚
    難執行之虞或應在外國為強制執行之情形，如債務人浪費財
    產，增加負擔，或就其財產為不利益之處分，將成為無資力
    之狀態，或將移住遠地、逃匿無蹤、隱匿財產等是（最高法
    院19年抗字第232號判例意旨參照）。債權人就假扣押之原
    因，依法有釋明之義務，亦即須提出可使法院信其主張為真
    實之證據，必待釋明有所不足，而債權人陳明願供擔保或法
    院認為適當者，法院始得定相當之擔保，命供擔保後為假扣
    押，若債權人未釋明假扣押之原因，即不符假扣押之要件。
    最高法院94年度台抗字第463號裁判見解亦同，可資參酌。
四、抗告人就其假扣押請求，業據提出不動產買賣契約書、大慶
    維土木技師事務所工程材料試驗報告氯離子含量檢測報告書
    及上開建物之建物登記第二類謄本等件為證（以上皆影本）
    ，堪認已為釋明。惟就假扣押原因部分，抗告人主張相對人
    多次推拖，消極不依上開不動產買賣契約履行，於得知抗告
    人起訴後，恐會脫產云云，雖提出上開調解通知書為證，然
    通知書僅足證明抗告人有聲請調解之事實，尚難認為相對人
    有浪費財產、增加負擔、隱匿財產等行為等假扣押原因之釋
    明。此外，未提出任何可資即時調查之證據釋明，其就假扣
    押原因之釋明顯屬欠缺，是本件假扣押之聲請，與民事訴訟
    法第526條第1項、第2項規定不符，不應准許。原審予以裁
    定駁回，並無違誤。抗告意旨指摘原裁定不當，求予廢棄，
    為無理由，應予駁回。
五、據上論結，本件抗告為無理由，依民事訴訟法第495條之1第
    1項、第449條第1項、第95條、第78條，裁定如主文。
中    華    民    國   100    年    12    月    30    日
                    民事第一庭
                        審判長法  官  張耀彩
                              法  官  林金吾
                              法  官  吳光釗
正本係照原本作成。
本裁定除以適用法規顯有錯誤為理由外，不得再抗告。如提起再
抗告，應於收受後10日內委任律師為代理人向本院提出再抗告狀
。並繳納再抗告費新台幣1千元。
中    華    民    國   101    年    1     月    2     日
                              書記官  鄭兆璋